臺灣高等法院刑事判決　　　　　 95年度上更（一）字第628號
上　訴　人　臺灣士林地方法院檢察署檢察官
被　　　告　甲○○
　　　　　　　　　　（另案臺灣臺北監獄執行中）
指定辯護人　本院公設辯護人乙○○
上列上訴人即檢察官因被告違反毒品危害防制條例案件，不服臺
灣士林地方法院九十四年度訴字第五二五號，中華民國九十四年
十二月二十八日第一審判決（起訴案號：臺灣士林地方法院檢察
署九十四年度偵字第四三五九號：併辦案號：臺灣板橋地方法院
檢察署九十四年度偵字第一二一七六號），提起上訴，本院判決
後，經最高法院發回更審，本院判決如下：
    主  文
原判決撤銷。
甲○○連續持有第一級毒品，累犯，處有期徒刑貳年壹月，褫奪
公權壹年，減為有期徒刑壹年又拾伍日，褫奪公權壹年。扣案之
海洛因貳拾參包（其中貳拾包淨重拾陸點玖貳公克，純度百分之
陸拾柒點柒伍，純質淨重拾壹點肆陸公克；另參包淨重壹佰拾貳
點零陸公克，純度百分之陸拾肆點伍柒，純質淨重柒拾貳點參陸
公克）沒收銷燬；包裝海洛因用之包裝袋貳拾參個（淨重陸點玖
壹公克）、粉紅色半透明塑膠袋壹個、電子磅秤壹台、分裝袋壹
仟貳佰個，均沒收。
    犯罪事實
甲○○明知海洛因係毒品危害防制條例第二條第二項第一款所列
之第一級毒品，竟基於持有第一級毒品海洛因之概括犯意，在不
詳時地購得海洛因二十包（淨重十六點九二公克，空包裝重四點
三五公克，純度百分之六十七點七五，純質淨重十一點四六公克
）後即無故持有之，嗣於九十三年十二月二十二日晚間七至八時
許，為警在臺北市○○區○○路二十四巷六號查獲，並扣得上開
第一級毒品海洛因二十包及其所有供持有毒品所用或預備供持有
毒品所用之電子磅秤一台、分裝袋一千二百個。
復於九十四年二月十八日承前開概括之犯意，無故持有海洛因三
包（淨重一一二點零六公克，空包裝重二點五六公克，純度百分
之六十四點五七，純質淨重七十二點三六公克），嗣於同日下午
一時許，在臺北縣三重市○○○路一四五巷六弄口為警盤查，甲○○將所提之粉紅色半透明塑膠袋內之袋裝物提供予員警察看，
而查獲甲○○上開所非法持有海洛因三包及粉紅色半透明塑膠袋
一個。
    理  由
甲、程序部分：
  壹、按判決書應分別記載裁判之主文與理由；有罪之判決書並
      應記載「犯罪事實」，且得與理由合併記載，為九十三年
      六月二十三日修正之刑事訴訟法第三百零八條所明定，參
      諸其立法理由為：刑事有罪判決所應記載之事實應係賦予
      法律評價而經取捨並「符合犯罪構成要件」之具體社會事
      實，爰參考日本刑事訴訟法第三百三十五條第一項之立法
      例，將原條文後段所定「並應記載事實」修正為「並應記
      載犯罪事實」，以臻明確。
      按關於非屬犯罪構成要件之犯罪細節，並不屬於有罪判決
      書必要記載之事項，自亦非判決理由所應敘述之範圍（最
      高法院九十四年台上字第六三三八號判決參照）；次按，
      有罪判決書應記載之「犯罪事實」，應係指符合犯罪構成
      要件之具體社會事實，如被告犯罪之時間、地點、手段以
      及其他該當於犯罪構成要件而足資認定既判力範圍之具體
      社會事實；至於構成要件以外之其他適用法律事實，例如
      ：刑罰之加重或減輕事由，可無須在「犯罪事實」欄中記
      載，僅於理由內依刑事訴訟法第三百十條第四款記載其理
      由即足（最高法院九十四年台非第一五二號判決參照），
      合先敘明。
  貳、上訴範圍：
    一、起訴罪名：毒品危害防制條例第五條第一項，意圖販賣
        而持有第一級毒品。公訴檢察官當庭更正為被告係犯毒
        品危害防制條例第四條第一項販賣第一級毒品罪。
    二、原審判決主文：甲○○連續持有第一級毒品，累犯，處
        有期徒刑貳年貳月。
    三、上訴人上訴部分：檢察官不服原審僅認為被告係無故持
        有毒品，認定被告販賣第一級毒品無罪。
  參、被告雖抗辯：九十三年十二月二十二日所查獲之毒品海洛
      因二十包部分業經檢察官為不起訴處分確定，原審未依刑
      事訴訟法第三百零二條第一款為免訴判決之諭知或依同法
      第三百零三條第一項第四款為不受理判決之諭知，而有違
      上開法令云云。
    一、查被告甲○○於九十三年十二月二十二日分別為警在台
        北市○○區○○路二十四巷六號及臺北市○○區○○街
        二段一六四巷十二號四樓之六，查獲持有第一級毒品海
        洛因二十包（淨重十六點九二公克）及安非他命十六包
        （其中一包驗餘淨重十七點三八公克，其中二包淨重十
        七點四公克，另十三包合計淨重十四公克）；另於九十
        四年二月十八日在台北縣三重市○○○路一四五巷六弄
        口為警查獲持有海洛因三包（淨重一一二點零六公克）
        和安非他命十五包（淨重五二六點一二公克，經取用五
        點一一公克鑑析用罄，驗餘淨重五二一點零一公克），
        分別經臺北市政府警察局士林分局及臺北市政府警察局
        松山分局認被告涉犯毒品危害防制條例第十條第二項施
        用第二級毒品安非他命罪嫌，報告臺灣士林地方法院檢
        察署檢察官及臺灣板橋地方法院檢察署檢察官偵查結果
        ，認被告前另於九十四年四月七日，因違反毒品危害防
        制條例第十條第二項，經本院以九十四年度上易字第五
        二五號判決確定，被告上揭施用第二級毒品之犯行，與
        前開已判決確定之施用第二級毒品犯行，有連續犯之裁
        判上一罪關係，自為該確定判決效力所及，各應為不起
        訴處分確定，有臺灣士林地方法院檢察署九十四年度毒
        偵字第八七七、八七八號不起訴處分書及臺灣板橋地方
        法院檢察署九十四年度核退毒偵字第一一七三號不起訴
        處分書在卷可憑。
    二、按檢察官所為之處分，祇屬檢察機關在控方立場所作不
        追訴或暫緩追訴之內部意思決定，此乃追訴權之不行使
        或暫緩行使，既非公訴權之消滅，本不宜承認其有如無
        罪判決一般之確定力，惟刑事訴訟法第二百六十條規定
        ：不起訴處分已確定或緩起訴處分期滿未經撤銷者，非
        有左列情形之一，不得對於同一案件再行起訴，則明文
        承認不起訴及緩起訴處分之確定力（參見朱石炎著刑事
        訴訟法上第三百零七頁至第三百零八頁）。
        本件被告於九十三年十二月二十二日及九十四年二月十
        八日為警查獲部分，檢察官雖以被告施用第二級毒品之
        行為，係觸犯毒品危害防制條例第十條第二項罪之犯行
        ，因認為係前確定判決效力所及而為不起訴處分，惟第
        一級毒品及第二級毒品相互間，無論係就販賣、意圖販
        賣而持有、轉讓、施用乃至單純持有等各種行為態樣，
        係分別規定於毒品危害防制條例第四條、第五條、第八
        條、第十條及第十一條各條文，就各罪所產生之確定力
        除有特殊情形外均不及於其他各罪，此乃當然之理，本
        件被告前開受檢察官為不起訴處分之罪名為毒品危害防
        制條例第十條第二項之施用第二級毒品罪，該確定力所
        及之範圍並不及於原起訴書所起訴之毒品危害防制條例
        第五條第一項之意圖販賣而持有第一級毒品罪，或公訴
        檢察官於原審變更為同法第四條第一項之販賣第一級毒
        品罪，或原審認定之同法第十一條第一項之持有第一級
        毒品罪甚明，被告認原審未依刑事訴訟法第三百零二條
        第一款為免訴判決之諭知或依同法第三百零三條第一項
        第四款為不受理判決之諭知，均屬對於法律之誤解，而
        有未洽。
  肆、證據能力認定（參見乙、壹所列證據清單）：
    一、被告主張：九十三年十二月二十二日查獲之毒品部分，
        實係警方為查緝伊是否持有槍枝，並無情資顯示伊持有
        扣案毒品，案發時警方無搜索票即逕行搜索伊住家，且
        並未經伊同意，警方跟隨伊女兒衝到伊住家，伊躲到密
        室裡，伊根本來不及同意，證據十二之自願搜索同意書
        係事後同意；且扣案海洛因二十包業經法院單獨宣告沒
        收銷燬確定；繼又稱扣案毒品不是我的，當初伊跟警員
        丙○○交換條件，警員在伊住家搜不到毒品，就把伊帶
        到三重、板橋、萬華等地。在板橋時住在青鳥賓館，毆
        打伊要伊交出藥頭，私訊伊及證人一整夜，最後伊同意
        扛下該批毒品，並交出一把槍，給警方做成績，交換警
        方放丁○○、林文欽二人回去；復稱整個查獲過程及筆
        錄都是被警方刑求強迫，海洛因確實不是伊的，從搜證
        照片亦可知，該毒品確是丁○○所有，是丙○○跟丁○○條件交換栽贓予伊，是伊此部份自白與事實不符，無
        證據能力。
    （一）查據證人丙○○到庭結證稱：當天約於晚上七、八點
          到被告家搜索，進去時有一個人躲在一個門打開就可
          以進去的地方，但不知道是誰；當時是跟著被告女兒
          進去的；搜索完被告家中後就帶到板橋青鳥賓館，因
          為叫被告釣上游（按毒品），他們約時間、地點，有
          花了許多時間聯絡，所以在賓館待比較久，之後就帶
          被告回分局了；自願搜索同意書是在分局補具的等語
          （參見本院卷第一五八頁反面至第一五九頁反面）；
          而被告於警員進入其住處時，確實躲在隔間內，此亦
          有證人丁○○警詢筆錄可考（參見毒偵字第六五二號
          偵查卷第六十二頁反面）；另參酌被告並未於九十三
          年十二月二十二日至同年月二十三日曾遭查獲警員留
          置於拘留所，此有臺北市政府警察局士林分局九十六
          年三月二日北警士分刑字第０九六三０五一一二００
          號函所附該分局十二月份拘留所留置人名冊影本一份
          在卷可稽（參見本院卷第一一七頁），被告上開所稱
          ：其當時並未同意搜索，經警逮捕後並未留置在分局
          ，而係經警帶同到板橋青鳥賓館等均堪採信。
    （二）按搜索，經受搜索人出於自願性同意者，得不使用搜
          索票。但執行人員應出示證件，並將其同意之意旨記
          載於筆錄，刑事訴訟法第一百三十一條之一定有明文
          。本件被告於警方執行搜索時既躲藏於屋內密室內，
          當無同意搜索之可能，又依被告警詢筆錄內容復無同
          意搜索意旨之記載，本件警方執行搜索之程序應有違
          反前開規定甚明。
    （三）再按除法律另有規定外，實施刑事訴訟程序之公務員
          因違背法定程序取得之證據，其有無證據能力之認定
          ，應審酌人權保障及公共利益之均衡維護，刑事訴訟
          法第一百五十八條之四亦定有明文。而刑事訴訟，係
          以確定國家具體之刑罰權為目的，為保全證據並確保
          刑罰之執行，於訴訟程序之進行，固有許實施強制處
          分之必要，惟強制處分之搜索、扣押，足以侵害個人
          之隱私權及財產權，若為達訴追之目的而漫無限制，
          許其不擇手段為之，於人權之保障，自有未周。故基
          於維持正當法律程序、司法純潔性及抑止違法偵查之
          原則，實施刑事訴訟程序之公務員不得任意違背法定
          程序實施搜索、扣押；至於違法搜索、扣押所取得之
          證據，若不分情節，一概以程序違法為由，否定其證
          據能力，從究明事實真相之角度而言，難謂適當，且
          若僅因程序上之瑕疵，致使許多與事實相符之證據，
          無例外地被排除而不用，例如案情重大，然違背法定
          程序之情節輕微，若遽捨棄該證據不用，被告可能逍
          遙法外，此與國民感情相悖，難為社會所接受，自有
          害於審判之公平正義。因此，對於違法搜索、扣押所
          取得之證據，除法律另有規定外，為兼顧程序正義及
          發現實體真實，應由法院於個案審理中，就個人基本
          人權之保障及公共利益之均衡維護，依比例原則及法
          益權衡原則，予以客觀之判斷，亦即宜就(一)違背法定
          程序之程度。(二)違背法定程序時之主觀意圖（即實施
          搜索、扣押之公務員是否明知違法並故意為之）。(三)
          違背法定程序時之狀況（即程序之違反是否有緊急或
          不得已之情形）。(四)侵害犯罪嫌疑人或被告權益之種
          類及輕重。(五)犯罪所生之危險或實害。(六)禁止使用證
          據對於預防將來違法取得證據之效果。(七)偵審人員如
          依法定程序，有無發現該證據之必然性。(八)證據取得
          之違法對被告訴訟上防禦不利益之程度等情狀予以審
          酌，以決定應否賦予證據能力（最高法院九十三年台
          上字第六六四號判例參酌）。
          本件於九十三年十二月二十二日查獲之毒品，雖其搜
          索程序違背法律規定，惟其違背程度中等；實施搜索
          扣押之公務員係明知違法並故意為之；違背法定程序
          時之狀況尚非緊急或有不得已之情形；侵害被告權益
          之頗大；惟被告持有大量毒品犯罪所生之危險亦大；
          禁止使用證據對於預防將來違法取得證據之效果不大
          ；偵審人員如依法定程序，亦有發現該證據之必然性
          ；證據取得之違法對被告訴訟上防禦不利益之程度中
          等情狀；另參酌被告雖主張該毒品係丁○○所有，是
          丙○○跟丁○○條件交換栽贓予伊云云，惟據證人陳
          秀玲於警詢時稱：伊不知道甲○○持有毒品，警方查
          扣海洛因之前亦沒有注意甲○○有有持有放置毒品的
          包包等語（參見偵查卷第六十三頁），亦未如被告所
          稱「栽贓」予被告之情形，此外復為證人丙○○於本
          院結證時所否認，上開所辯自難置信，及斟酌人權保
          障與公共利益之均衡維護，認為該項證據仍具證據能
          力。
    二、另就本件證據一被告警詢之供述，被告主張因遭刑求而
        無證據能力。
        按被告陳述其自白係出於不正之方法者，應先於其他事
        證而為調查，該自白如係檢察官提出者，法官應命檢察
        官就自白之出於自由意志，指出證明之方法，刑事訴訟
        法第一百五十六條第三項定有明文。本件被告既主張於
        其警詢之陳述係出於遭警察刑求所致，而檢察官就該自
        白係出於被告自由意志，並未指出任何證明之方法，本
        院對該自白之取得係非出於強暴、脅迫等不正方法既無
        從確定，此部分被告之自白自無證據能力。
    三、另證據二至證據二十二除警訊筆錄及證據十一、證據十
        八、證據二十二外，分別符合刑事訴訟法第一百五十九
        條之一、第一百五十九條之四之傳聞法則之例外規定，
        而均得作為本件之證據。
    四、按被告以外之人於審判外之陳述，雖不符前四條之規定
        ，而經當事人於審判程序同意作為證據，法院審酌該言
        詞陳述或書面陳述作成時之情況，認為適當者，亦得為
        證據；又當事人、代理人或辯護人於法院調查證據時，
        知有第一百五十九條第一項不得為證據之情形，而未於
        言詞辯論終結前聲明異議者，視為有前項之同意，刑事
        訴訟法第一百五十九條之五第一項、第二項分別定有明
        文。
        查證據一被告於偵訊、原審、本院之陳述及證據二至證
        據四：證人鄭曜峰、丁○○、林文欽於警詢時之陳述，
        雖屬被告以外之人於審判外之言詞陳述，惟被告甲○○
        及公設辯護人未於本院言詞辯論終結前就相關證據無證
        據能力，聲明異議，依上開規定，即視為同意於審判程
        序作為證據，復經本院審酌陳述作成時之情況，認為適
        當，而認得作為本件之證據。
    五、證據十一、十八、二十二，被告及其辯護人並未於本院
        言詞辯論終結前表示無證據能力，復查其取得過程無何
        明顯瑕疵，而應可作為本件之證據。
乙、認定犯罪構成要件事實所憑之證據及其認定之理由：
  壹、證據清單：
      證據一：被告甲○○供述（偵訊、原審、本院）。
      證據二：證人鄭曜峰證述（警詢）。
      證據三：證人丁○○證述（警詢）。
      證據四：證人林文欽證述（警詢）。
      證據五：證人王學文（員警）證述（原審）。
      證據五之一：證人丙○○證述（本院）。
      證據六：法務部調查局九十四年一月二十八日調科壹字第
              ○四○○○三七一九號鑑定通知書。
      證據七：臺灣尖端先進生技醫藥股份有限公司九十三年十
              二月二十九日濫用藥物檢驗報告。
      證據八：甲○○扣押筆錄（臺北市○○區○○路二十四巷
              六號）。
      證據九：甲○○自願受搜索同意書（九十三年十二月二十
              三日）。
      證據十：甲○○扣押筆錄（臺北市○○區○○街二段一六
              四巷十二號四樓之六）。
      證據十一：現場查獲照片五紙。
      證據十二：甲○○自願受搜索同意書（九十三年十二月二
                十二日）。
      證據十三：臺灣尖端先進生技醫藥股份有限公司九十四年
                三月三日濫用藥物檢驗報告。
      證據十四：法務部調查局九十四年四月二十二日調科壹字
                第○六○○○九六五○號鑑定通知書。
      證據十五：憲兵司令部刑事鑑驗中心九十四年五月二日（
                九四）安鑑字第○○八八○號鑑識通知書。
      證據十六：甲○○自願受搜索同意書（九十四年二月十八
                日）。
      證據十七：甲○○搜索扣押筆錄（臺北縣三重市○○○路
                一四五巷六弄）。
      證據十八：現場查獲照片及扣案毒品照片各一紙。
      證據十九：臺灣檢驗科技股份有限公司九十四年六月二十
                八日濫用藥物檢驗報告。
      證據二十：臺灣檢驗科技股份有公司九十四年三月三日Ｃ
                Ｈ／２００５／２０６３９號濫用藥物尿液檢
                驗報告。
      證據二十一：臺北市政府警察局士林分局九十六年三月二
      證據二十二：海洛因二十三包（含包裝袋二十三個）、粉
  貳、認定之理由：
    一、訊據被告坦承於九十四年二月十八日下午一時許，在臺
        北縣三重市○○○路一四五巷六弄口為查獲其非法持有
        第一級毒品海洛因三包，惟矢口否認於九十三年十二月
        二十二日晚間九時許，為警在臺北市○○區○○路二十
        四巷六號租處查獲之第一級毒品海洛因二十包係其所有
        ，辯稱：該扣案之毒品海洛因二十包是丁○○的等語。
    二、查被告甲○○於九十三年十二月二十二日在台北市○○
        區○○路二十四巷六號遭警查獲之海洛因二十包確為被
        告所持有，業據被告於檢察官訊問（參見核退字第三０
        號卷第七頁）、原審（參見原審卷第三十六頁、第一０
        八頁）及本院前審（參見本院前審卷第七十頁）坦承不
        諱，核與證人林文欽於警詢中所為證述相符（見毒偵字
        第六五二號第七十頁）。另扣案白粉二十包，經送驗結
        果，均含第一級毒品海洛因成分，合計淨重十六點九二
        公克（空包裝重四點三五公克），純度百分之六十七點
        七五，純質淨重十一點四六公克，此有證據六：法務部
        調查局九十四年一月二十八日調科壹字第○四○○○三
        七一九號鑑定通知書（見核退字第三十號卷第二十三頁
        ）一紙存卷可憑，堪信被告前揭不利於己之供述與事實
        相符。
        至被告於原審及本院前審雖均辯稱：上開海洛因是為供
        自己施用云云。然查：被告於九十三年十二月二十二日
        為警查獲後，經警採集其尿液送驗結果，僅呈安非他命
        陽性反應，至鴉片類則呈陰性反應，有證據七：臺灣尖
        端先進生技醫藥股份有限公司九十三年十二月二十九日
        濫用藥物檢驗報告（見毒偵字第六五二號卷第六頁）一
        份在卷可參。是以，依卷證資料僅足以證明被告確曾施
        用第二級毒品安非他命之事實，卻無法證明被告曾施用
        第一級毒品海洛因，被告上開所辯，不足採信，被告此
        部分非法持有第一級毒品海洛因之犯行，應可認定。
    三、另被告就於九十四年二月十八日，在臺北縣三重市○○○路一四五巷六弄口為警查獲其非法持有海洛因三包部
        分則坦承不諱，核與證人即查獲員警王學文於原審審理
        中證稱：九十四年二月十三日當天是前往三重市○○○
        路查一個銷贓場所，看完後從巷內走出至巷口時，看到
        被告當時係提著一個好像裝便當的的塑膠袋，塑膠袋並
        沒有綁起來，從巷口走入巷內，因被告形跡可疑，就出
        示證件予以盤查，請被告打開塑膠袋讓其察看。當時海
        洛因是有包裝過無法立即辨識，但安非他命則用透明大
        塑膠袋分做幾包，用類似夾鏈袋的袋子裝著，可以立即
        辨識出來等語（見原審卷第七十頁、第七十一頁、第七
        十三頁），並有現場查獲照片及扣案毒品照片各一張在
        卷可憑（見核退毒偵字第一三七一號卷第二十六頁）。
        而當日為警查扣之白色粉末，經送驗結果，確含第一級
        毒品海洛因成分，合計淨重一一二點零六公克（空包裝
        重二點五六公克），純度百分之六十四點五七，純質淨
        重七十二點三六公克，有證據十四：法務部調查局九十
        四年四月二十二日調科壹字第○六○○○九六五○號鑑
        定通知書一紙附卷可考（見核退毒偵字第一○一五號卷
        第五頁），此部分犯行亦堪認定。
丙、適用法律：
  壹、新舊法比較：
    一、按行為後法律有變更者，適用行為時之法律。但行為後
        之法律有利於行為人者，適用最有利於行為人之法律，
        刑法第二條第一項定有明文。
        本件被告犯罪行為完成時間係在九十四年二月十八日，
        依中華民國刑法施行法第十條之一，中華民國九十四年
        一月七日修正公布之刑法，自九十五年七月一日施行，
        而有依上開規定比較新舊法之必要。
  　二、被告行為後，刑法第五十六條連續犯之規定，業於九十
        四年二月二日修正公布刪除，定於九十五年七月一日施
        行，則被告之犯行，因行為後新法業已刪除連續犯之規
        定，此刪除雖非犯罪構成要件之變更，但顯已影響行為
        人刑罰之法律效果，自屬法律有變更，依新法第二條第
        一項規定，比較新、舊法結果，仍應適用較有利於被告
        之修正前刑法論以連續犯（最高法院九十五年第八次刑
        事庭會議決議參照）。
    三、按比較新舊法時應就「罪刑」有關之共犯、未遂犯、想
        像競合犯、牽連犯、連續犯、結合犯、以及累犯加重、
        自首減輕暨其他法定加減原因（如身分加減）與加減例
        等一切情形，綜其全部罪刑之結果而為比較（參見最高
        法院前揭決議）。
        本件前開新舊法比較之結果，應適用修正前之法律論處
        ，爰勿庸再為綜合比較。
  貳、勿庸為新舊法比較部分：
    一、修正前刑法第四十七條關於累犯之規定為：受有期徒刑
        之執行完畢，或受無期徒刑或有期徒刑一部之執行而赦
        免後，五年以內再犯有期徒刑以上之罪者，為累犯，加
        重本刑至二分之一。修正後同條第一項則規定：受徒刑
        之執行完畢，或一部之執行而赦免後，五年以內故意再
        犯有期徒刑以上之罪者，為累犯，加重本刑至二分之一
        。惟本件為故意犯，新舊法規定均相同，毋庸為新舊法
        之比較，而依一般法律適用原則，適用裁判時法。
    二、修正前刑法第三十七條第二項規定：宣告六月以上有期
        徒刑，依犯罪之性質認為有褫奪公權之必要者，宣告一
        年以上十年以下褫奪公權；修正後刑法第三十七條第二
        項規定：宣告一年以上有期徒刑，依犯罪之性質認為有
        褫奪公權之必要者，宣告一年以上十年以下褫奪公權。
        惟因從刑附屬於主刑，除法律有特別規定者外，依主刑
        所適用之法律，而不單獨為新舊法之比較（參見最高法
        院九十五年第八次刑事庭會議）。
  參、論罪：
    一、核被告所為，係犯毒品危害防制條例第十一條第一項持
        有第一級毒品罪。
    二、變更起訴法條：公訴人雖引用毒品危害防制條例第四條
        第一項販賣第一級毒品海洛因罪起訴（起訴書及併案意
        旨書原認被告係犯毒品危害防制條例第五條第一項之意
        圖販賣而持有第一級毒品海洛因罪，經公訴到庭檢察官
        當庭更正為毒品危害防制條例第四條第一項販賣第一級
        毒品罪），並係以被告持有大量且經分裝之海洛因、電
        子磅秤以及分裝袋，又被告之尿液送驗後並無鴉片類陽
        性反應為主要論據，然被告堅詞否認有何販賣第一級毒
        品海洛因之犯行，於原審辯稱：所查扣之海洛因是欲供
        自己施用，為控制施用的量才將其分裝成一包包，也有
        裝其他東西用，而且是要將海洛因壓碎，如果袋子破了
        ，要換新的分裝袋，至於電子磅秤是因為擔心被人偷斤
        減兩等語。查毒品交易之動機與數量，因人因案而各異
        其趣，數量多寡雖得表彰被告主觀上營利意圖之有無，
        惟在論理上並無絕對之關連，自不得僅憑查獲數量眾多
        ，即逕行排除其他有利於被告之可能。而毒品價格昂貴
        ，不論出售者或購買者，就確實數量為何，均錙銖必較
        ，被告供稱：扣案電子磅秤是自行用來秤重以免被偷斤
        減兩等語，亦與常情不悖。另扣案之分裝袋雖有一千二
        百個，數量眾多，但因分裝袋價值微薄，一次以小額金
        錢購買，即可購得一大包分裝袋，且分裝袋用途極為廣
        泛，並非僅有販賣毒品一途，是以，前揭扣案之海洛因
        、電子秤及分裝袋，均無法使本院就被告販賣毒品或意
        圖販賣而持有毒品產生確信不疑之心證，依判例之見解
        ，自應為有利於被告之認定。檢察官前開起訴法條容有
        未洽，依刑事訴訟法第三百條之規定，其起訴法條應予
        變更。
    三、連續犯：又其先後二次犯行，時間緊接，犯罪構成要件
        相同，顯係基於概括犯意反覆為之，為連續犯，應依修
        正前刑法第五十六條以一罪論。
丁、科刑審酌：
  壹、主刑部分：
    一、法定加重原因：
      １、連續犯：被告為連續犯，應依修正前刑法第五十六條
          以一罪論，並依法加重其刑。
      ２、被告二次持有之第一級毒品海洛因經送法務部調查局
          鑑定秤重，共淨重一二八點九八公克，故其持有第一
          級毒品之數量已逾行政院九十三年一月七日院臺法字
          第○九三○○八○五五一號令發布施行之「轉讓持有
          毒品危害防制條例加重其刑之數量標準」第二條第一
          項第一款所規定之淨重五公克以上，自應就被告所犯
          毒品危害防制條例第十一條第一項之罪，依毒品危害
          防制條例第十一條第四項之規定加重其刑至二分之一
          。
      ３、累犯：查被告前因違反藥事法、麻醉藥品管理條例等
          案件，經臺灣高等法院以八十三年度上訴字第二三六
          七號判處應執行有期徒刑一年八月，又因違反麻醉藥
          品管理條例案件，經原審以八十三年度訴字第七五一
          號判處有期徒刑五年十月，嗣經本院以八十四年度聲
          字第一一八五號定應執行刑有期徒刑七年六月，於民
          國八十六年八月六日假釋付保護管束出獄，嗣其假釋
          經撤銷，入監執行殘刑四年一月二十九日，於九十二
          年六月十九日縮短刑期執行完畢，有本院被告前案紀
          錄表在卷可稽，其前受有期徒刑執行完畢後，五年內
          再犯有期徒刑以上之罪，為累犯，應依刑法第四十七
          條規定加重其刑。
      ４、前開加重部分並依刑法第七十條遞加重其刑。
    二、法定減輕原因：無。
        被告雖抗辯於九十四年二月十八日下午一時許，在臺北
        縣三重市○○○路一四五巷六弄口為警盤查，係其主動
        提供予員警察看，而符合自首之要件云云。查被告於警
        詢、檢察官訊問、原審及本院前審審理時（參見本院前
        審卷第七十頁）就此部分犯行均矢口否認，並辯稱不知
        道所持有者係毒品等語，自與刑法自首之要件不符，併
        此敘明。
    三、依刑法第五十七條，審酌被告下列事項：
      １、犯罪動機、目的不明。
      ２、犯罪時未受到任何刺激。
      ３、犯罪手段平和。
      ４、犯罪行為人無業；家庭經濟狀況小康，生活狀況不正
          常。
      ５、犯罪行為人前有違反藥事法一次、麻醉藥品管理條例
          二次等前科紀錄，品行並不良好。
      ６、犯罪行為人學歷為國中畢業，智識程度不高。
      ７、本件並無實際被害人。
      ８、犯罪行為人違反義務之程度中等。
      ９、犯罪所產生危險或損害中等。
      １０、犯罪後坦承部分犯行不諱，但否認部分犯罪，態度
            中等。
    四、科刑審酌情形：
      １、本件被告所犯毒品危害防制條例第十一條第一項之罪
          名，其法定本刑為三年以下有期徒刑，拘役或新臺幣
          五萬元以下罰金，以有期徒刑二月為基本刑度。
      ２、被告所持有之海洛因純質淨重為八十三點八二公克，
          以每淨重五公克增加有期徒刑一月，此部分應酌予增
          加有期徒刑十六月（按餘數不計入）；又係連續犯，
          應酌予增加有期徒刑六月；另係累犯，應酌予增加有
          期徒刑二月；復前此有三次前科紀錄，應酌予增加有
          期徒刑三月；又犯後態度、違反義務之程度及所產生
          之危險或損害均中等，此部分再酌予增加有期徒刑三
          月。此酌予增加部分合計共三十月（按十六月加六月
          加二月加三月加三月）。
      ３、被告犯罪手段平和，尚無實際被害人，智識程度不高
          ，應酌予減少有期徒刑三月；又被告於九十三年十二
          月二十二日晚間九時許，為警在臺北市○○區○○路
          二十四巷六號查獲，並扣得第一級毒品海洛因二十包
          部分，其搜索程序違背法律規定，已如前所述，此部
          分應酌予減少有期徒刑四月。此酌予減少部分合計共
          七月（按三月加四月）。
      ４、綜上加減，被告即應受有期徒刑二十五月之宣告（按
          二月加三十月減七月）。
    五、減刑：中華民國犯罪減刑條例於九十六年六月十五日經
        立法院三讀通過，經總統公布，於同年七月十六日施行
        ，查本件被告犯罪時間，均在九十六年四月二十四日以
        前，且所犯罪名及宣告刑，悉合於減刑條件，應予減刑
        ，上開宣告刑應減為有期徒刑十二月又十五日。
  貳、從刑部分：
    一、褫奪公權：本院依其犯罪之性質認為有褫奪公權之必要
        ，並依刑法第三十七條第二項予宣告褫奪公權一年。
    二、沒收：
      １、本件扣案之第一級毒品海洛因共計二十三包（合計淨
          重一二八點九八公克），其中九十三年十二月二十二
          日查獲之第一級毒品海洛因二十包（淨重十六點九二
          公克），雖經原審以九十四年度聲字第六七四號裁定
          諭知沒收銷燬，但並未依法執行，仍存放在法務部調
          查局，經原審於九十四年九月十九日發函調取，並於
          原審九十四年十二月一日審理期日當庭提示並使被告
          辨認（見原審卷第六十五頁、第一○四頁），故前開
          毒品全部仍應依毒品危害防制條例第十八條第一項前
          段之規定宣告沒收銷燬之。
      ２、另該扣案之第一級毒品海洛因二十三包，其外包裝袋
          二十三個（包裝淨重六點九一公克），以及用以盛裝
          九十四年二月十八日扣案海洛因之粉紅色半透明塑膠
          袋一個，有防止毒品裸露、逸出之功用，且便於攜帶
          ，既屬被告所持有，業已認定如前，衡情當亦屬被告
          所有供犯罪所用之物；再九十三年十二月二十二日扣
          案之電子磅秤一臺及分裝袋一千二百個，亦均為被告
          所有，電子磅秤之用途係被告為避免買進毒品時遭人
          偷斤減兩，分裝袋則是如原分裝海洛因之包裝袋破掉
          可以替換等節，此經被告於本院審理中供承明確，為
          供被告持有毒品海洛因所用及預備用（分裝袋部分）
          之物，均應依刑法第三十八條第一項第二款規定宣告
          沒收。
戊、原判決撤銷之理由：
  壹、原審對被告論罪科刑之判決，固非無見。惟查：
      中華民國犯罪減刑條例於九十六年六月十五日經立法院三
      讀通過，經總統公布，於同年七月十六日施行，查本件被
      告犯罪時間，均在九十六年四月二十四日以前，且所犯罪
      名及宣告刑，悉合於減刑條件，應予減刑，原審未及審酌
      ，尚有未洽。
  貳、上訴人即檢察官仍以被告乃涉犯毒品危害防制條例第四條
      第一項販賣第一級毒品海洛因罪為由提起上訴，固無理由
      ，然原判決既有上揭不當之處，自應由本院予以撤銷改判
      如主文所示。
據上論斷，應依刑事訴訟法第三百六十九條第一項前段、第三百
六十四條、第二百九十九條第一項前段、第三百條；毒品危害防
制條例第十一條第一項、第四項、第十八條第一項前段；刑法第
十一條前段、第二條第一項前段但書、第四十七條、第三十七條
第二項、第三十八條第一項第二款、修正前刑法第五十六條；中
華民國九十六年罪犯減刑條例第二條第一項第三款、第七條，判
決如主文。
本案經檢察官林邦樑到庭執行職務。
中　　華　　民　　國　　96　　年　　11　　月　　9 　　日
　　　　　　　　　刑事第十八庭  審判長法　官　溫耀源
　　　　　　　　　　　　　　　　　　  法　官  段景榕
　　　　　　　　　　　　　　　　　　  法　官  陳健順
以上正本證明與原本無異。
如不服本判決，應於收受送達後十日內向本院提出上訴書狀，其
未敘述上訴之理由者並得於提起上訴後十日內向本院補提理由書
（均須按他造當事人之人數附繕本）。
                                      書記官　陳菊珍
中　　華　　民　　國　　96　　年　　11　　月　　9 　　日
附錄論罪法條：
毒品危害防制條例第十一條第一項。
持有第一級毒品者，處 3 年以下有期徒刑、拘役或新臺幣 5 萬
元以下罰金。
